臺灣臺中地方法院刑事判決
110年度交易字第768號
公  訴  人  臺灣臺中地方檢察署檢察官
被      告  張淑芬



選任辯護人  林亮宇律師
            李秉謙律師
            王雲玉律師
被      告  廖佳歆


選任辯護人  黃煦詮律師
上列被告等因過失傷害案件，經檢察官提起公訴（109年度偵字
第23123、25150號），被告於準備程序中就被訴事實為有罪之陳
述，經本院合議庭裁定改由受命法官獨任依簡式審判程序審理，
判決如下：
    主  文
張淑芬犯過失傷害致人重傷罪，處有期徒刑捌月。
廖佳歆犯過失傷害罪，處有期徒刑伍月，如易科罰金，以新臺幣
壹仟元折算壹日。
    事  實
一、張淑芬於民國108年11月22日上午6時46分許，騎乘車牌號碼
    000-0000號普通重型機車，沿臺中市西屯區惠文路由市政路
    往市政北一路方向行駛，行經市政北一路與惠文路交岔路口
    欲左轉時，本應注意汽機車行駛至設有閃光紅燈之交岔路口
    ，應「停車再開」，車輛應減速接近，先停止於交岔路口前
    ，讓幹道車優先通行後認為安全時，方得續行，且轉彎車應
    讓直行車先行，並應注意車前狀況，隨時採取必要之安全措
    施，而依當時天候為晴，日間自然光線、柏油路面乾燥無缺
    陷、無障礙物，且視距良好，尚無不能注意之情形，竟疏未
    注意，未先停車查看即貿然左轉彎通過該路口，適有廖佳歆
    騎乘車牌號碼000-000號普通重型機車，沿市政北一路由惠
    中路往文心路方向行駛至該處，亦疏未注意行經閃光黃燈號
    誌路口，車輛應減速接近，注意安全，小心通過，及應注意
    車前狀況，隨時採取必要之安全措施，即貿然直行穿越該路
    口，雙方遂因閃避不及發生碰撞，張淑芬、廖佳歆均當場人
    車倒地，張淑芬因而受有左側胸部挫傷並第二肋骨骨折、頭
    部外傷、左側眼部挫傷、右側臉部擦傷、左側肩膀挫傷、左
    側髖部、雙側膝部、右側足部擦傷、右側小腿擦傷併下肢蜂
    窩組織炎等傷害；廖佳歆則受有頭部外傷、蜘蛛網膜下出血
    、腦水腫、無意識情況大於24小時、大腦挫傷出血、氣腦、
    右側硬腦膜下出血、多處臉骨骨折、雙眼創傷性視神經病變
    及雙眼視神經萎縮等傷勢，其中雙眼勢力經矯正後，右眼無
    光感，左眼視力0.05，症狀已固定而達無恢復可能之重傷。
    嗣員警獲報處理，張淑芬、廖佳歆均於犯罪被發覺前，向前
    往事故現場與醫院之員警主動承認肇事，自首而接受裁判。
二、案經張淑芬、廖佳歆訴由臺中市政府警察局第六分局報告臺
    灣臺中地方檢察署檢察官偵查起訴。
    理  由
一、本件被告張淑芬、廖佳歆所犯為死刑、無期徒刑、最輕本刑
    為3年以上有期徒刑以外之罪，亦非屬高等法院管轄之第一
    審案件，其於準備程序進行中，就被訴事實為有罪之陳述，
    經法官告知簡式審判程序之旨，並聽取檢察官、被告、辯護
    人之意見後，依刑事訴訟法第273條之1第1項、第273條之2
    等規定，裁定進行簡式審判程序，且不受同法第159條第1項
    、第161條之2、第161條之3、第163條之1及第164條至第170
    條所規定證據能力認定及調查方式之限制，合先敘明。
二、認定犯罪事實所憑證據及理由：
（一）上開犯罪事實，業據被告張淑芬、廖佳歆於本院審理中坦
      承不諱（本院卷第127、219頁），復經證人即共同被告張
      淑芬、廖佳歆於偵查中指證明確（偵一卷第125至127頁、
      他卷第61至65頁），並有被告廖佳歆澄清綜合醫院中港分
      院109年3月11日診斷證明書影本、臺中榮民總醫院109年2
      月20日、109年3月23日、109年3月26日、109年4月10日、
      109年6月15日診斷證明書（偵一卷第第41至49頁、他卷第
      12、71頁）、臺中市政府警察局第六分局道路交通事故現
      場圖影本（他卷第17頁）、道路交通事故調查報告表影本
      （一）、（二）（他卷第19至21頁）、臺中市政府警察局
      道路交通事故談話紀錄表影本2份（他卷第23至24頁）、
      臺中市政府警察局道路交通事故當事人酒精濃度測定紀錄
      表影本、澄清綜合醫院中港分院檢查報告單影本（他卷第
      25頁）、肇事現場及車輛受損照片（他卷第35至45頁）、
      臺中市政府警察局交通大隊第六分隊職務報告（偵一卷第
      17頁）、被告張淑芬林新醫院109年5月20日診斷證明書（
      偵一卷第51頁）、路口監視器錄影及畫面翻拍照片8張（
      偵一卷第99至105頁、監視器錄影光碟1片附於卷後證物袋
      ）、車輛詳細資料報表及證號查詢汽、機車駕駛人詳細資
      料報表（偵一卷第111至115頁）、臺中榮民總醫院109 年
      12月3 日中榮醫企字第1094203985號函（偵一卷第143 頁
      ）、臺中市政府警察局道路交通事故肇事人自首情形紀錄
      表影本（他卷第27至29頁）在卷可參，足認被告張淑芬、
      廖佳歆之自白與事實相符，俱堪採信。
（二）按特種閃光號誌各燈號顯示之意義如左：一、閃光黃燈表
      示「警告」，車輛應減速接近，注意安全，小心通過。二
      、閃光紅燈表示「停車再開」，車輛應減速接近，先停止
      於交岔路口前，讓幹線道車優先通行後認為安全時，方得
      續行，道路交通標誌標線號誌設置規則第211條第1項第1
      款定有明文。次按汽車行駛至交岔路口，轉彎車應讓直行
      車先行，且應注意車前狀況，並隨時採取必要之安全措施
      ，道路交通安全規則第102條第1項第7款、第94條第3項亦
      有明定。經查，被告張淑芬、廖佳歆騎乘機車上路，當知
      悉上開規定並應確實遵守，而依上開道路交通事故現場圖
      、道路交通事故調查表（一）、現場照片所示（他卷第19
      、35至45頁），本件事故發生時，天候晴、日間自然光線
      、柏油路面乾燥、無缺陷、無障礙物、視距良好，是被告
      2人並無不能注意之情事，被告張淑芬行經事發交岔路口
      前，疏未確實於該路口前停止駕駛，禮讓該交岔路口幹道
      被告廖佳歆之直行車輛先行通過，亦未充分注意車前狀況
      ，即貿然駛入行向號誌為閃光紅燈之交岔路口左轉，而被
      告廖佳歆行經閃光黃燈之交岔路口，理應減速接近，謹慎
      通過，卻疏未注意及此逕行穿越，雙方閃避不及，發生碰
      撞，肇致本案車禍事故發生，被告2人均屬有過失甚明，
      臺中市車輛行車事故鑑定委員會109年12月3日中市車鑑字
      第1090008870號函檢附之分析意見書（偵一卷第135至138
      頁）、臺中市車輛行車事故鑑定覆議委員會覆議意見書（
      本院卷第153至154頁）亦同此認定，可為參照。被告2人
      之過失駕駛行為，致其等各受有前開傷勢，具有相當因果
      關係無疑。又起訴書固漏未論及被告2人未注意車前狀況
      之注意義務違反，惟此僅係就注意義務違反之情節認定稍
      有更易，不生變更起訴法條之問題，併予說明。
（三）又稱重傷者，謂下列傷害：一毀敗或嚴重減損一目或二目
      之視能。二毀敗或嚴重減損一耳或二耳之聽能。三毀敗或
      嚴重減損語能、味能或嗅能。四毀敗或嚴重減損一肢以上
      之機能。五毀敗或嚴重減損生殖之機能。六其他於身體或
      健康，有重大不治或難治之傷害，刑法第10條第4項定有
      明文。經查，被告廖佳歆與被告張淑芬於108年11月22日
      發生本案車禍事故後，隨即緊急送往澄清綜合醫院中港分
      院診治，復於108年12月13日急診入住加護病房，嗣於109
      年1月14日出院，而被告廖佳歆自車禍事故後，雙眼傷勢
      經醫師診斷結果為「雙眼創傷性視神經病變、雙眼視神經
      萎縮」，於109年6月15日返回門診檢查，矯正後視力右眼
      無光感、左眼0.05，經視神經掃描發現雙眼視神經萎縮，
      症狀已固定，無法恢復等情，有澄清綜合醫院中港分院10
      9年3月11日診斷證明書影本、臺中榮民總醫院109年2月20
      日、109年3月23日、109年3月26日、109年4月10日、109
      年6月15日診斷證明書（偵一卷第第41至49頁、他卷第12
      、71頁）附卷可證，堪認被告廖佳歆所受之傷勢，已達刑
      法第10條第4 項第1 款所規定「毀敗或嚴重減損二目之視
      能」之重傷甚明。
（四）至被告張淑芬之辯護人固主張：觀諸案發現場照片，案發
      時有1輛統聯客運大客車違停在市政北一路路口之禁止臨
      時停車紅線，嚴重阻擋、影響被告張淑芬之視野，亦應同
      負本案車禍事故肇事責任，惟車鑑會鑑定報告或覆議鑑定
      結論對該統聯大客車之肇事責任全無論及，故聲請將本案
      送逢甲大學車輛行車事故鑑定研究中心或國立陽明交通大
      學運輸與物流管理學系運輸研究中心為學術鑑定等語（本
      院卷第82至83、173頁）；惟查，本案被告張淑芬、廖佳
      歆上開過失（重）傷害犯行，業據本院認定如前，且前後
      兩次鑑定結論未有重大歧異或可認有矛盾衝突之處，該違
      停之統聯大客車是否同負過失肇責，已難認具調查之必要
      性；復觀諸本案車禍事故現場照片（偵一卷第85頁、他卷
      第35頁），該違停之大客車係臨停在市政北一路、被告廖
      佳歆行向之右側，然本案2車之碰撞點，乃係在市政北一
      路及惠文路之交岔路口中央，與該輛大客車之停放地點已
      確有相當距離，此有道路交通事故現場圖、道路交通事故
      調查表（一）、現場照片所示（他卷第17、19、35至45頁
      ），參以被告張淑芬於本院準備程序中供承：我經過事發
      路口有減速，但沒有停下來等語（本院卷第127頁），足
      認被告張淑芬就本案交通事故之發生，顯具有前述違反注
      意義務之過失，至為明確，被告張淑芬與其辯護人此部分
      聲請調查證據之待證事實，與本案並無重要關聯，且不足
      以推翻本院對被告張淑芬上開犯罪事實之認定，故此部分
      調查證據之聲請，自無調查之必要，應予駁回，附此敘明
      。
三、論罪科刑：
（一）故核被告張淑芬所為，係犯刑法第284條後段之過失傷害
      致人重傷罪；被告廖佳歆所為，則係犯刑法第284條前段
      之過失傷害罪。
（二）被告張淑芬於肇事後，員警接獲報案前往處理而尚不知肇
      事人姓名時，即在事故現場向員警表示其為肇事者；被告
      廖佳歆於員警前往醫院處理時，亦當場承認為肇事者等節
      ，有臺中市政府警察局道路交通事故肇事人自首情形紀錄
      表2份附卷可參（他卷第31至33頁），則被告2人均係於有
      偵查犯罪權限之機關或公務員知悉其上開犯罪前，即自首
      而接受裁判，合於刑法第62條前段自首之要件，均依法減
      輕其刑。
（三）爰審酌被告騎乘機車上路，卻均疏未恪遵交通規則，謹慎
      駕駛，肇致本件車禍事故之發生，2人均因此受有身體、
      財產等損害，復衡諸被告廖佳歆年紀尚輕，因本案車禍事
      故受有前揭雙眼視力無恢復可能之嚴重傷害，對其自身及
      家人之日常生活、職涯發展或其他社會活動影響甚鉅，被
      告張淑芬過失所造成之危害難謂輕微；再斟酌本件車禍事
      故之原因，被告張淑芬為肇事主因，被告廖佳歆則為肇事
      次因之2人違反注意義務程度，又迄今雙方均未達成和解
      ，賠償損失以彌補犯罪所生損害，所為均有不該，應予非
      難；惟考量被告2人於本院審理中均坦承犯行不諱，態度
      尚可，兼衡被告2人傷勢輕重、過失情節、前科素行，暨
      被告張淑芬於本院審理時自陳大學畢業、現為藥廠藥師、
      月收入約新臺幣1萬元、已離婚、子女皆已成年、整體經
      濟狀況勉持等語；被告廖佳歆於本院審理中陳稱國中畢業
      、目前無業、經濟來源依靠家人、已婚、整體經濟狀況不
      佳等語（本院卷第219至220頁）之智識程度、經濟與家庭
      生活狀況等一切情狀，各量處如主文所示之刑，並就被告
      廖佳歆所犯過失傷害罪刑，諭知易科罰金之折算標準。
據上論斷，應依刑事訴訟法第273條之1第1項、第299條第1項前
段，刑法第284條、第62條前段、第41條第1項前段，刑法施行法
第1條之1第1項，判決如主文。
本案經檢察官王宜璇提起公訴，檢察官陳隆翔、王淑月到庭執行
職務。
中　　華　　民　　國　　110 　年　　12　　月　　17　　日
                  刑事第一庭    法  官  路逸涵
以上正本證明與原本無異。
如不服本判決應於收受判決後20日內向本院提出上訴書狀，並應
敘述具體理由；其未敘述上訴理由者，應於上訴期間屆滿後20日
內向本院補提理由書（均須按他造當事人之人數附繕本）「切勿
逕送上級法院」。
                                書記官  王崑煜
中　　華　　民　　國　　110 　年　　12　　月　　17　　日

附錄本案論罪科刑法條全文
中華民國刑法第284條
因過失傷害人者，處1年以下有期徒刑、拘役或10萬元以下罰金
；致重傷者，處3年以下有期徒刑、拘役或30萬元以下罰金。